【裁判字號】    98,再易,138
【裁判日期】    981231
【裁判案由】    損害賠償
【裁判全文】
臺灣高等法院民事判決                 98年度再易字第138號
再  審原告  乙○○
再  審被告  金吉第公寓大廈管理委員會
法定代理人  甲○○
上列當事人間損害賠償事件，再審原告對於中華民國98年10月13
日本院98年度上易字第173號確定判決提起再審之訴，本院判決
如下：
    主  文
再審之訴駁回。
再審訴訟費用由再審原告負擔。
    事  實  及  理  由
一、程序部分：按再審之訴應於30日之不變期間內提起，前項期
    間自判決確定時起算，判決於送達前確定者，自送達時起算
    ，民事訴訟法第500條第1、2項定有明文。本院98年度上易
    字第173號確定判決（下稱原確定判決）於民國（下同）98
    年10月13日宣判，次日（14日）由書記官製作正本送達，再
    審原告旋於同年年11月13日提起本件再審之訴（見本院卷第
    1 、27頁），未逾30日不變期間，合先敘明。
二、再審原告主張：臺北縣板橋市○○路○段50巷36號等住戶組
    成金吉第大廈社區，再審原告為該社區36號18樓之1房屋（
    下稱系爭房屋）區分所有權人，再審被告為該社區管理委員
    會。93年3月間，金吉第大廈樓頂共用平台受損，再審原告
    一再催請，再審被告均未維修，致系爭房屋滲水而無法出租
    ；樓頂平台修復費用預估為新台幣（下同）17萬8954元，系
    爭房屋內污漬與剝落修復費用約為11萬1084元。再審原告得
    依據公寓大廈管理條例第10條第2項、金吉第大廈住戶規約
    第12條、民法第231條第1項規定，請求再審被告給付17萬89
    54元及11萬1084元。嗣原確定判決僅判命再審被告給付系爭
    房屋修復費用5萬5542元，駁回再審原告其餘請求。然則，
    原確定判決適用法規顯有錯誤、爰依民事訴訟法第496條第1
    項第1款提起本件再審之訴。並聲明：(一)原確定判決關於駁
    回再審原告請求再審被告給付23萬4496元部分廢棄。(二)上開
    廢棄部分，再審被告上訴駁回。
三、按「有下列各款情形之一者，得以再審之訴對於確定終局判
    決聲明不服，但當事人已依上訴主張其事由或知其事由而不
    為主張者，不在此限：一、適用法規顯有錯誤者。」，民事
    訴訟法第496條第1項第1款定有明文。而民事訴訟法第496條
    第1項第1款所謂適用法規顯有錯誤，係指確定判決所適用之
    法規，顯然不合於法律規定，或與司法院現尚有效及大法官
    會議之解釋，或最高法院現尚有效之判例顯有違反，或消極
    的不適用法規，顯然影響裁判者而言，並不包括判決理由矛
    盾、理由不備、漏未斟酌證據及認定事實錯誤之情形在內（
    最高法院63年度台上字第880號判例意旨參照）。經查：
  (一)按「共用部分、約定共用部分之修繕、管理、維護，由管理
    負責人或管理委員會為之。其費用由公共基金支付或由區分
    所有權人按其共有之應有部分比例分擔之。但修繕費係因可
    歸責於區分所有權人或住戶之事由所致者，由該區分所有權
    人或住戶負擔。其費用若區分所有權人會議或規約另有規定
    者，從其規定。」，公寓大廈管理條例第10條第2項固定有
    明文；「共用部分之修繕，由管理委員會為之。其費用由公
    共基金支付，公共基金不足時，由區分所有權人按其共有之
    應有部分比例分擔之。…」，金吉第大廈住戶規約第12條亦
    定有明文。然上開條款均係關於管理委員會職務之規定或約
    定，而管理委員會係為執行區分所有權人會議決議事項及公
    寓大廈管理維護工作，由區分所有權人選任住戶若干人為管
    理委員所設立之組織（參見公寓大廈管理條例第3條第9款）
    ；可知管理委員會應向全體區分所有權人履行共用部分之修
    繕義務，由全體住戶共同享受利益。是以管理委員會拒絕修
    繕時，個別區分所有權人尚無從依此請求管理委員會預付共
    用部分之修繕款項。從而，原確定判決認定「…故上開條文
    規定或約定僅係就管理委員會職權之規定或約定，並非規定
    或約定區分所有權人個人於管理委員會怠於為修繕義務時，
    區分所有權人個人得向管理委員會請求支付修繕費用，是上
    開條文規定或約定顯然非為關於區分所有權人個人對於修繕
    費用之請求依據，是被上訴人前揭主張，容有誤會。從而，
    被上訴人請求上訴人支付系爭樓頂之修繕費用17萬8954元，
    應屬無據。」（見本院卷第21頁、原確定判決第14頁），即
    無違誤；再審原告竟謂原確定判決適用法規顯有錯誤云云，
    自非可採。其次，民法第213條第3項僅屬損害賠償回復方法
    之規定，應以損害賠償請求權存在為前提；茲再審原告既不
    得依公寓大廈管理條例第10條第2項、金吉第大廈規約請求
    損害賠償，即無探究損害賠償回復方法之必要，則再審原告
    謂原確定判決未論述民法第213條第3項，為消極未適用法規
    云云，亦非可採。
  (二)再審原告另稱原確定判決認定再審原告向訴外人啟聖公司購
    買系爭房屋，於買賣之初即已明知系爭房屋有漏水瑕疵，就
    系爭房屋所受損害（11萬1084元）應負擔二分之一責任即5
    萬5542元。但再審原告並非向啟聖公司購屋，當時亦不知漏
    水情事，不應分擔二分之一責任，故原確定判決前開認定已
    違反民事訴訟法第222條第1項規定，且消極不適用同法第22
    6條第3項云云。惟再審原告是否向啟聖公司購屋、購屋時是
    否明知漏水情節，以及漏水所致損害須否由再審原告負擔二
    分之一責任等節；核其內容均屬事實認定，無論原確定判決
    此部分事實認定有無錯誤，依首揭說明，均與適用法規顯有
    錯誤無涉，則再審原告認原確定判決適用法規顯有錯誤，亦
    非可採。
四、綜上所述，再審原告本於前開理由提起再審之訴，為顯無理
    由，應予駁回，爰依民事訴訟法第502條第2項，不經言詞辯
    論，逕行判決如主文。
中    華    民    國    98    年    12    月    31    日
                    民事第十七庭
                        審判長法  官  藍文祥
                              法  官  陳麗芬
                              法  官  吳燁山
正本係照原本作成。
不得上訴。
中    華    民    國    98    年    12    月    31    日
                              書記官  于  誠

司法院資訊處製作；財團法人民間司法改革基金會備份。
